【裁判字號】    98,訴,918
【裁判日期】    990206
【裁判案由】    瀆職等
【裁判全文】
臺灣基隆地方法院刑事判決               98年度訴字第918號
公  訴  人  臺灣基隆地方法院檢察署檢察官
被      告  甲○○
選任辯護人  陳培仁律師
            黃英豪律師
            陳炎琪律師
上列被告因瀆職等案件，經檢察官提起公訴（98年度偵字第2334
號），本院判決如下︰
    主  文
甲○○公務員交付關於中華民國國防以外應秘密之文書，處有期
徒刑參月，如易科罰金，以新台幣壹仟元折算壹日；又假藉職務
上之機會，毀棄公務員職務上掌管之文書，處有期徒刑肆月，如
易科罰金，以新台幣壹仟元折算壹日。應執行有期徒刑陸月，如
易科罰金，以新台幣壹仟元折算壹日。緩刑伍年。
    犯罪事實
一、甲○○於民國97年2、3月間，任職基隆巿警察局刑警隊偵四
    隊（下稱：偵四隊）偵查佐，係依法令服務於地方自治團體
    所屬機關而具有法定職務權限之人。其明知公務機關所保有
    之檢舉筆錄、被檢舉人清單、蒐證照片、通聯紀錄、個人戶
    籍資料、偵查報告，均涉個人隱私或攸關國家犯罪偵查事務
    ，均屬應秘密之資料，公務員自有保守秘密之義務，於97年
    2 月間，因職務之便，知悉同屬偵四隊偵查佐之丙○○接獲
    民眾戊○○檢舉並提出被檢舉人清單，指楊彥騰（現改名為
    楊騰憲）等19人涉有重利罪及楊彥騰另涉有違反毒品危害防
    制罪嫌，丙○○並展開偵查作為，分別於97年2 月19日調取
    楊騰憲等人之通聯紀錄，同月25日調取楊彥騰個人戶籍及照
    片資料，並於同月28日製作戊○○檢舉警詢筆錄1式3份，隨
    後至楊彥騰在基隆巿中山區○○路95號經營之「靚車汽車美
    容店」外拍攝現場照片6 幀，並撰寫關於楊彥騰涉有重利罪
    及毒品危害防制條例等案之偵查報告初稿。丙○○於撰寫完
    偵查報告初稿後，乃將上開偵查報告初稿、戊○○檢舉警詢
    筆筆錄1 份、戊○○駕照影本、楊騰憲個人戶籍及相片影像
    資料、基隆市○○區○○路95號現場照片6 幀、被檢舉人清
    單及通聯紀錄等證據資料置放於基隆市警察局公文夾內，再
    放置於偵四隊辦公室之桌上左上角位置，欲待調查完畢再聲
    請對楊彥騰住所等處進行搜索。甲○○得知上情後，乃假藉
    職務上之機會，於97年3 月中旬某日，趁偵四隊辦公室內無
    人之際，逕行取走丙○○職務中掌管置於公文夾內之上開文
    書資料，復明知上開文書為偵查他人犯罪之重要證據，屬秘
    密資料，不得任意洩漏、交付。詎仍基於交付國防以外應秘
    密文書之故意，將丙○○製作之偵查報告初稿、戊○○檢舉
    警詢筆錄、戊○○駕照影本、楊騰憲個人戶籍及相片影像資
    料、基隆市○○區○○路95號現場照片6 幀等資料予以影印
    後，持至基隆巿中和路95號「靚車汽車美容店」，交付楊騰
    憲觀覽持有，並將其所取走上開文書（包括偵查報告初稿、
    戊○○檢舉警詢筆筆錄1 份、戊○○駕照影本、楊騰憲個人
    戶籍及相片影像資料、基隆市○○區○○路95號現場照片6
    幀、被檢舉人清單及通聯紀錄）予以毀棄銷燬。嗣楊彥騰因
    另涉嫌違反毒品危害防制條例，於98年1 月20日，經臺北巿
    政府警察局大同分局持臺灣基隆地方法院核發之搜索票，至
    楊騰憲位在基隆巿中和路85巷12號17樓之2 住所搜索，查得
    上開影印之文書資料，而悉上情。
二、案經內政部警政署移由臺灣士林地方法院檢察署呈請臺灣高
    等法院檢察署令轉臺灣基隆地方法院檢察署檢察官偵查起訴
    。
    事  實
壹、證據能力
一、按被告以外之人於審判外之言詞或書面陳述，除法律有規定
    者外，不得作為證據；又被告以外之人於偵查中向檢察官所
    為之陳述，除顯有不可信之情況者外，得為證據；再被告以
    外之人於審判外之陳述，雖不符合刑事訴訟法第159條之1至
    第159條之4之規定，而經當事人於審判程序同意作為證據，
    法院審酌該言詞陳述或書面陳述作成時之情況，認為適當者
    ，亦得為證據，而當事人、代理人或辯護人於法院調查證據
    時，知有上開不得為證據之情形，而未於言詞辯論終結前聲
    明異議者，視有前項之同意，刑事訴訟法第159條第1項、第
    159條之1第2項及第159條之5 分別定有明文，查本判決下列
    所引用之各該被告以外之人於審判外之書面陳述，雖屬傳聞
    證據，惟被告於本院準備程序時就該等證據之證據能力表示
    「無意見」，迄本院審判期日言詞辯論終結前知該等證據為
    傳聞證據，亦未聲明異議，本院審酌上開證據資料製作時之
    情況，尚無違法不當及證明力明顯過低之瑕疵，亦認為以之
    作為證據應屬適當，爰逕依刑事訴訟法第159條之5規定，認
    前揭證據資料均例外有證據能力。
貳、實體部分
    前揭犯罪事實業據被告甲○○於本院審理中坦承不諱，並經
    證人丙○○、楊騰憲、曾弘尚、蘇偉豪、乙○○分別證述明
    確，復有自楊騰憲位於基隆巿中和路85巷12號17樓之2 住所
    搜索扣得之偵查報告初稿影本、戊○○檢舉警詢筆錄影本、
    戊○○駕照影本、楊騰憲個人戶籍及相片影像資料影本、基
    隆市○○區○○路95號現場照片6 幀影本在卷可稽，此外，
    另有本院98年度聲搜字第39號搜索票影本、調閱通聯及使用
    者資料申請單、被檢舉人清單影本附卷可佐，足認被告所為
    任意性自白，核與事實相符，足堪採信。是本案事證明確，
    被告犯嫌洵堪認定，應予依法論科。
參、論罪科刑
一、核被告所為，係犯刑法第132 條第1 項交付國防以外應秘密
    之文書罪及同法第138 條毀棄公務員職務上掌管之文書罪。
    被告將上開應屬秘密之文書資料予以影印後，將影本以移轉
    持有之方式交付楊騰憲觀覽持有，而交付過程勢必包含洩漏
    行為，則被告洩漏之低度行為應為交付之高度行為所吸收，
    不另論罪。被告所犯上開二罪，犯意各別，行為互殊，應分
    論併罰。又被告甲○○係依法執行職務之公務員，其在執行
    職務時假借職務上之機會，毀棄丙○○職務上掌管文書之犯
    行，應依同法第134 條規定加重其刑。起訴書雖認被告所犯
    上開二罪，均應依同法第134 條加重其刑，惟被告所犯交付
    國防以外應秘密之文書罪乃屬瀆職罪章，而刑法第134 條之
    要件乃係「以故意犯本章以外以外之各罪者」為要件，是其
    所犯須為瀆職章以外之罪，始有刑法第134 條之適用，起訴
    書誤認被告所犯刑法第132 條第1 項之罪，亦應依同法第
    134 條加重其刑，尚有未洽。
二、再被告所取走之文書資料，除丙○○製作之偵查報告初稿、
    戊○○檢舉警詢筆筆錄1 份、戊○○駕照影本、楊騰憲個人
    戶籍及相片影像資料、基隆市○○區○○路95號現場照片6
    幀外，尚包括被檢舉人清單及通聯紀錄，此據證人丙○○證
    述明確，起訴書漏載被告取得被檢舉人清單、通聯紀錄部分
    ，應予更正；而被告取走上開文書資料後，影印其中之偵查
    報告初稿、戊○○檢舉警詢筆筆錄1 份、戊○○駕照影本、
    楊騰憲個人戶籍及相片影像資料、基隆市○○區○○路95號
    現場照片6 幀後，將影本交付與楊騰憲，而將其原所取走之
    文書資料予以毀棄銷燬，此據證人楊騰憲證述明確，並據被
    告供承無訛，是起訴書誤認被告所犯，係隱匿公務員職務上
    掌管文書、洩漏國防以外秘密罪，似有誤會，併予敘明。
三、本院審酌被告甲○○素行良好，惟身為職司追查犯罪之警務
    人員，本應竭力維護治安，杜絕犯罪，卻藉職務之便，將所
    知悉犯罪偵查秘密資料交付楊騰憲，並毀棄所取得之文書資
    料，已妨害公務員執行職務之嚴正性，暨衡及其坦承犯行，
    犯罪動機、目的、所生之危害程度等一切情狀，分別量處如
    主文所示之刑，併諭知易科罰金之折算標準及定應執行之刑
    ，以示懲儆。
四、末按，被告前未曾受有期徒刑以上之宣告，此有臺灣高等法
    院被告全國前案紀錄表乙紙附卷可稽，其因一時失慮致罹刑
    典，其經此次罪刑宣告之教訓，信無再犯之虞，爰依刑法第
    74條第1 項第1 款之規定，宣告緩刑5 年，以啟自新。
據上論斷，應依刑事訴訟法第299 條第1 項前段、刑法第132 條
第1 項、第138 條、第41條第1 項前段、第51條第5 款、第74條
第1 項第1 款，判決如主文。
本案經檢察官丁○○到庭執行職務。
中    華    民    國    99    年    2     月    6     日
                  刑事第四庭審判長法    官   王福康
                                  法    官   王慧惠
                                  法    官   周霙蘭
以上正本證明與原本無異。
如不服本判決應於收受送達後10日內向本院提出上訴書狀，並應
敘述具體理由；其未敘述上訴理由者，應於上訴期間屆滿後20日
內向本院補提理由書(均須按他造當事人之人數附繕本)「切勿逕
送上級法院」。
中    華    民    國    99    年    2     月    6     日
                                  書 記 官   莊智凱
附錄論罪法條：
中華民國刑法第132條
（洩漏國防以外之秘密罪）
公務員洩漏或交付關於中華民國國防以外應秘密之文書、圖畫、
消息或物品者，處 3 年以下有期徒刑。
因過失犯前項之罪者，處 1 年以下有期徒刑、拘役或 3 百元以
下罰金。
非公務員因職務或業務知悉或持有第 1 項之文書、圖畫、消息
或物品，而洩漏或交付之者，處 1 年以下有期徒刑、拘役或 3
百元以下罰金。
中華民國刑法第138條
（妨害職務上掌管之文書物品罪）
毀棄、損壞或隱匿公務員職務上掌管或委託第三人掌管之文書、
圖畫、物品，或致令不堪用者，處 5 年以下有期徒刑。

司法院資訊處製作；財團法人民間司法改革基金會備份。
